【裁判字號】    97,易,1619
【裁判日期】    970829
【裁判案由】    毒品危害防制條例
【裁判全文】
臺灣板橋地方法院刑事判決              97年度易字第1619號
公  訴  人  臺灣板橋地方法院檢察署檢察官
被      告  甲○○
上列被告因違反毒品危害防制條例案件，經檢察官提起公訴（97
年度毒偵字第3123號），嗣因被告於本院準備程序中就被訴事實
為有罪之陳述，本院告知被告簡式審判程序之旨，並聽取當事人
之意見後，由本院合議庭裁定改由受命法官獨任依簡式審判程序
進行，判決如下：
    主  文
甲○○施用第二級毒品，累犯，處有期徒刑伍月，如易科罰金，
以新臺幣壹仟元折算壹日，扣案之第二級毒品甲基安非他命壹包
（淨重零點壹貳公克）沒收銷燬之，上開毒品之外包裝袋壹個、
吸食器貳組，均沒收之。又施用第二級毒品，累犯，處有期徒刑
月，如易科罰金，以新臺幣壹仟元折算壹日。應執行有期徒刑
陸月，如易科罰金，以新臺幣壹仟元折算壹日，扣案之第二級毒
品甲基安非他命壹包（淨重零點壹貳公克）沒收銷燬之，上開毒
品之外包裝袋壹個、吸食器貳組，均沒收之。
    事  實
一、甲○○前於民國87年間，因施用第二級毒品案件，經本院以
    87年度毒聲字第1783號裁定送觀察、勒戒後，認無繼續施用
    毒品之傾向，由臺灣板橋地方法院檢察署檢察官以87年度偵
    字第19383 、19384 號為不起訴處分；復於89年間，因施用
    第二級毒品案件，經本院以89年度毒聲字第5035號裁定送觀
    察、勒戒，因認無繼續施用毒品之傾向，於89年9 月7 日執
    行完畢釋放，並由臺灣板橋地方法院檢察署檢察官以89年度
    毒偵字第3901號為不起訴處分確定；又於94年間，因竊盜案
    件，經臺灣臺北地方法院以94年度易字第2086號判決判處有
    期徒刑8 月，經上訴臺灣高等法院後撤回上訴而確定；再於
    上開觀察勒戒執行完畢釋放後五年內即94年3 月間某日起至
    同年11月2 日23時28分許為警採尿時回溯96小時內之某時止
    ，因施用第二級毒品案件，經本院以95年度簡字第126 號判
    決判處有期徒刑5 月確定，上開二罪經臺灣臺北地方法院以
    95年度聲字第781 號裁定應執行有期徒刑1 年確定；復於95
    年間，因施用第二級毒品及竊盜案件，經本院分別以95年度
    簡字第4905號、95年度易字第1923號判決各判處有期徒刑6
    月、8 月確定，上開二罪經臺灣臺北地方法院以95年度聲字
    第3875號裁定應執行有期徒刑1 年確定，嗣經本院以96年度
    聲減字第1119號裁定各減為有期徒刑3 月及4 月，並裁定應
    執行有期徒刑6 月確定，再與前揭定應執行刑1 年接續執行
    ，甫於96年7 月16日因縮刑期滿執行完畢（於本案均構成累
    犯）。詎仍不知悔改，復基於施用第二級毒品甲基安非他命
    （下稱甲基安非他命）之犯意，於97年3 月18日7 時許，在
    其位於臺北縣樹林市○○路357 號2 樓住處內，以將甲基安
    非他命置入之吸食器，用火燒烤成煙霧後吸食之方式，施用
    甲基安非他命。另基於施用第二級毒品MDMA（下稱MDMA）之
    犯意，於97年3 月18日16時30許為警採尿回溯72小時內之不
    詳時、地，施用MDMA。嗣於97年3 月18日10時許，在上址住
    處為警查獲，並扣得甲基安非他命1 包（淨重0.12公克）、
    吸食器2 組，經警採集其尿液檢體送請鑑驗後，結果呈安非
    他命類（含甲基安非他命）及MDMA陽性反應，因而查悉上情
    。
二、案經臺北市政府警察局大安分局移送臺灣板橋地方法院檢察
    署檢察官偵查起訴。
    理  由
壹、程序方面：
    查本件被告甲○○所犯並非死刑、無期徒刑、最輕本刑為三
    年以上有徒刑之罪或高等法院管轄第一審案件，而其於準備
    程序進行中，被告先就被訴事實為有罪之陳述，經法官告知
    簡式審判程序之旨，並聽取公訴人及被告之意見後，本院認
    適宜改依簡式審判程序進行，爰依刑事訴訟法第273 條之1
    第1 項、第284 條之1 規定，由本院合議庭以裁定由受命法
    官獨任進行簡式審判程序，合先敘明。
貳、實體方面：
一、上揭事實，業據被告甲○○於本院審理時坦承不諱，復有臺
    北市政府警察局大安分局搜索、扣押筆錄、扣押物品目錄表
    各乙份、現場暨扣案物品照片4 幀存卷可稽，及甲基安非他
    命1 包、吸食器2 組扣案可資佐證。又被告為警查獲時所採
    其尿液送驗結果，係呈安非他命類（含甲基安非他命）陽性
    反應及MDMA陽性反應，此有臺北市政府警察局偵辦毒品案件
    尿液檢體委驗單（尿液檢體編號：017842）、台灣尖端先進
    生技醫藥股份有限公司於97年3 月28日出具之濫用藥物檢驗
    報告（報告序號：大安-3）各1 份在卷可稽。而被告所有之
    安非他命1 包，經臺北市政府警察局大安分局和平東路派出
    所稱重及以煙毒品檢驗A 包試劑初步檢驗結果，毛重0.22公
    克、淨重0.12公克，呈安非他命反應，此有該派出所查獲涉
    嫌毒品危害防制條例毒品初步鑑驗報告書1 份在卷足憑。被
    告之任意性自白核與事實相符，堪以採信，足認被告確有施
    用第二級毒品甲基安非他命、MDMA犯行至明。
二、按於92年7 月9 日新修正並於93年1 月9 日施行之毒品危害
    防制條例刪除二犯及三犯之規定，一改修法前繁雜之處遇程
    序，僅將施用毒品者簡化區分為初犯、再犯，並認施用毒品
    者係屬病患性犯人，以觀察、勒戒戒除其身癮，並以強制戒
    治去除其心癮。經觀察、勒戒或強制戒治執行完畢釋放後，
    若係五年後再犯該條例第10條施用毒品罪者，與同條例第20
    條第1 項、第2 項關於「初犯」之處理方式相同，檢察官應
    先聲請法院裁定令被告入勒戒處所觀察、勒戒，並視有無繼
    續施用毒品傾向，決定應予釋放、為不起訴之處分，或應聲
    請法院裁定令入勒戒處所強制戒治；若係五年內「再犯」同
    條例第十條施用毒品罪者，依同條例第23條第2 項規定，檢
    察官則應依法追訴。觀諸該條例第20條第3 項之修正理由：
    「觀察、勒戒或強制戒治五年後再犯者，顯見前所實施之觀
    察、勒戒或強制戒治已足以遮斷其施用毒品之癮，為期自新
    及協助其戒除毒癮，對此五年後再犯者，爰明定仍適用初犯
    之規定，先經觀察、勒戒、強制戒治之程序。」及同條例第
    23條第2 項之修正理由：「為配合簡化施用毒品犯之刑事處
    遇程序，並鑑於經觀察、勒戒或強制戒治執行完畢釋放後五
    年內再犯者，其再犯率甚高，原據以實施之觀察、勒戒及強
    制戒治既已無法收其實效，自應施以刑事處遇。」顯然如施
    用毒品者係前經觀察、勒戒或強制戒治等治療程序執行完畢
    五年後，始再施用毒品之「初犯」，因前所執行之觀察、勒
    戒或強制戒治已足收戒除毒癮之效，自應重新執行觀察、勒
    戒或強制戒治等治療程序，並於治療程序執行完畢後，由檢
    察官為不起訴處分，毋庸對之追訴處罰；反之，在「再犯」
    之情形，因其先前所為治療程序顯未能收戒斷毒癮之效，且
    考量施用毒品者之再犯率偏高，乃簡化其刑事處遇程序，而
    逕予追訴處罰，不再施以治療程序。參酌上開立法理由，修
    正毒品危害防制條例就施用毒品者，祇於「初犯」及「五年
    後再犯」二種情形，有其追訴條件之限制，即須於初犯經觀
    察、勒戒或強制戒治釋放後，「五年內均無施用毒品之行為
    」，始能認其前所實施之觀察、勒戒或強制戒治已足遮斷毒
    癮，而得於五年後再犯時，再予適用初犯之規定，重行觀察
    、勒戒等程序。倘五年內已經再犯，被依法追訴處罰，縱其
    第三次（或第三次以上）施用毒品之時間在初犯釋放五年以
    後，即與「五年後再犯」之情形有別，且因已於「五年內再
    犯」，顯見其再犯率甚高，原實施觀察、勒戒或強制戒治，
    已無法收其實效，而無五年戒斷期之存在，自無再經觀察、
    勒戒及強制戒治之必要，應由檢察官逕行起訴，始符新法修
    正之本旨。經查，本案被告前於87年間，因施用第二級毒品
    案件，經本院以87年度毒聲字第1783號裁定送觀察、勒戒後
    ，認無繼續施用毒品之傾向，由臺灣板橋地方法院檢察署檢
    察官以87年度偵字第19383 號、第19384 號為不起訴處分；
    復於89年間，因施用第二級毒品案件，經本院以89年度毒聲
    字第5035號裁定送觀察、勒戒，因認無繼續施用毒品之傾向
    ，於89年9 月7 日執行完畢釋放，並由臺灣板橋地方法院檢
    察署檢察官以89年度毒偵字第3901號為不起訴處分確定；又
    於94年3 月間某日起至同年11月2 日23時28分許為警採尿時
    回溯96小時內之某時止，因施用第二級毒品案件，經本院以
    95 年 度簡字第126 號判決判處有期徒刑5 月確定；復於95
    年間，因施用第二級毒品及竊盜案件，經本院分別以95年度
    簡字第4905號、95年度易字第1923號判決各判處有期徒刑6
    月、8 月確定，上開二罪經臺灣臺北地方法院以95年度聲字
    第3875號裁定應執行有期徒刑1 年確定，嗣經本院以96年度
    聲減字第1119號裁定各減為有期徒刑3 月及4 月，並裁定應
    執行有期徒刑6 月確定，此有臺灣高等法院被告前案紀錄表
    在卷可稽。而被告既曾於上開觀察勒戒執行完畢釋放後五年
    內，已再犯施用毒品案件，並經判刑確定，則本案被告於本
    次即於97年3 月18日7 時許、同日16時30許為警採尿回溯72
    小時內之某時許，再分別施用第二級毒品之犯行，雖係於前
    揭第二次觀察勒戒後逾五年之後三犯，惟依上開說明，足認
    被告經上開觀察勒戒之執行後，未足以遮斷其施用毒品之癮
    ，自與前揭條例第20條第3 項之規定僅得適用於「再犯」之
    情形不合（此有最高法院95年度台非字第59號判決、95年度
    第7 次刑事庭會議決議可參），故本件公訴人逕向本院提起
    追訴，於法要無不合，附此陳明。綜上，本案事證明確，被
    告犯行堪以認定，應依法論科。
三、查甲基安非他命及MDMA，分屬於毒品危害防制條例第2 條第
    2 項第2 款所規定之第二級毒品，核被告施用第二級毒品甲
    基安非他命部分，係犯毒品危害防制條例第10條第2 項之施
    用第二級毒品罪；又其施用第二級毒品MDMA部分，亦係犯同
    條例第10條第2 項之施用第二級毒品罪。被告施用前後持有
    第二級毒品甲基安非他命之低度行為，為進而施用第二級毒
    品甲基安非他命之高度行為所吸收，又施用前持有第二級毒
    品MDMA之低度行為，為進而施用第二級毒品MDMA之高度行為
    所吸收，均不另論罪。被告所犯上開二罪名，犯意各別，行
    為互殊，應予分論併罰。又被告前受有如事實欄所載之罪刑
    宣告及執行紀錄，有上開前案紀錄表在卷可稽，被告於有期
    徒刑執行完畢後五年內故意再犯有期徒刑以上之本件上開二
    罪，均為累犯，各應依刑法第47條第1 項規定，加重其刑。
    審酌被告有多次施用毒品前科，品行非佳，且曾經2 度觀察
    勒戒執行完畢，竟再為本件施用毒品犯行，顯見其不思悔改
    ，自制力亦顯不佳，足以戕害其身心，滋生其他犯罪，惡化
    治安，嚴重損及公益；惟另考量被告於犯後已坦承犯行，而
    其施用毒品行為於本質上係屬自我戕害行為，反社會性之程
    度應屬較低等一切情狀，各量處如主文所示之刑，併諭知易
    科罰金之折算標準，及定其應執行之刑，併諭知易科罰金之
    折算標準，以資懲儆。又扣案之甲基安非他命1 包（淨重0.
    12公克)， 既屬當場查獲之第二級毒品，爰依毒品危害防制
    條例第18條第1 項前段規定，宣告沒收銷燬之；至於該甲基
    安非他命1 包之外包裝袋，係用於包裹毒品，防其裸露、潮
    濕，便於攜帶施用，係預備供被告施用甲基安非他命所用之
    物，又扣案之吸食器2 組，亦係供被告施用甲基安非他命所
    用之物，且係被告所有，此據被告於本院審理時供明在卷，
    爰依刑法第38條第1 項第2 款規定，亦併予宣告沒收。
據上論斷，應依刑事訴訟法第273 條之1 第1 項、第299 條第1
項前段，毒品危害防制條例第10條第2 項、第18條第1 項前段，
刑法第11條前段、第47條第1 項、第41條第1 項前段、第2 項、
第51條第5 款、第38條第1 項第2 款，判決如主文。
本案經檢察官江祐丞到庭執行職務。
中    華    民    國    97    年    8     月    29    日
                  刑事第十一庭法  官  林淑婷
以上判決正本證明與原本無異。
如不服本判決，應於送達後十日內，向本院提出上訴狀（上訴書
狀應敘述具體理由）。
                              書記官  莊川億
中    華    民    國    97    年    9     月    1     日
附錄本案論罪科刑法條全文：
毒品危害防制條例第十條
施用第一級毒品者，處六月以上五年以下有期徒刑。
施用第二級毒品者，處三年以下有期徒刑。


司法院資訊處製作；財團法人民間司法改革基金會備份。
